臺灣臺北地方法院刑事判決　　　　　　100年度簡上字第307號
上　訴　人　臺灣臺北地方法院檢察署檢察官
被　　　告　陳榮鑠
選任辯護人　吳玲華律師
　　　　　　林士祺律師
上列上訴人因被告偽造文書案件，不服本院於中華民國100 年7
月27日所為100 年度簡字第2045號第一審簡易判決（起訴案號：
臺灣臺北地方法院檢察署100 年度偵字第10085 號），提起上訴
，本院管轄之第二審合議庭判決如下：
    主  文
上訴駁回。
    事  實
一、陳榮鑠於民國97年6 月29日起，委託地政士蔡展羽辦理其祖
    母陳王笑所有坐落於臺北市○○區○○段二小段000000000
    地號土地地上權及該土地上建號為臺北市○○區○○段二小
    段0000-000號房屋所有權繼承事宜，並約定辦理過程中之規
    費及相關費用先由蔡展羽墊付，及辦妥繼承登記後，即以百
    分之10之房屋所有權及土地地上權移轉予蔡展羽，作為委任
    報酬，蔡展羽亦於97年10月17日辦妥上述繼承登記，並受託
    保管上述房屋之建物所有權狀及他項權利證明書。嗣陳榮鑠
    為出售上開房屋及地上權，明知上揭權狀係在蔡展羽保管中
    ，並非不慎遺失，竟基於使公務員登載不實之犯意，於99年
    3 月18日上午9 時許（聲請簡易判決處刑書誤載為同年3 月
    22日），前往位於臺北市○○區○○路391 巷11弄2 號之臺
    北市松山地政事務所，向承辦公務員謊報其本人於99年3 月
    18日遺失上開文件，並填具土地登記申請書及切結書，申請
    補發，使承辦公務員形式審查後，將前開不實事項登載於職
    務上所掌之土地登記簿及其公告文件內，並於同年4 月22日
    據以補發，足生損害於蔡展羽及臺北市松山地政事務所對於
    土地及建物登記管理之正確性。
二、經蔡展羽訴由臺灣臺北地方法院檢察署檢察官偵查後聲請簡
    易判決處刑。
    理  由
一、按被告以外之人於審判外之言詞或書面陳述，除法律有規定
    者外，不得作為證據，刑事訴訟法第159 條第1 項定有明文
    ；另按被告以外之人於審判外之陳述，雖不符前4 條（即刑
    事訴訟法第159 條之1 至第159 條之4 ）之規定，而經當事
    人於審判程序同意作為證據，法院審酌該言詞陳述或書面陳
    述作成時之情況，認為適當者，亦得為證據；當事人、代理
    人或辯護人於法院調查證據時，知有第159 條第1 項不得為
    證據之情形，而未於言詞辯論終結前聲明異議者，視為有前
    項之同意，同法第159 條之5 規定甚明。本案據以認定被告
    陳榮鑠犯罪事實之證據，均經被告、辯護人同意具備證據能
    力（見本院卷第20頁）；本院審酌該等言詞陳述或書面陳述
    作成之情況認為適當，無不宜作為證據之情事，依刑事訴訟
    法第159 條之5 規定，均具備證據能力，均得作為證據。
二、上揭犯罪事實，業據被告坦承不諱（見本院卷第19頁背面）
    ，核與證人即告訴人蔡展羽證述情節相符（見臺灣臺北地方
    法院檢察署100 年度他字第1055號卷〈下稱他卷〉第23至27
    頁），復有委任契約、被告於98年4 月21日寄予告訴人之律
    師函、被告於98年11月27日寄予告訴人之存證信函、臺北市
    松山地政事務所建物所有權狀、他項權利證明書、臺北市松
    山地政事務所人民申請登記案件收據、臺北市松山地政事務
    所100 年4 月8 日北市松地三字第10030549000 號函暨所附
    資料及臺北市松山地政事務所異動索引等件附卷可按（見他
    卷第4 至7 、29、31至40頁），足認被告任意性自白與事實
    相符，堪以採信。本案事證明確，被告前開犯行可堪認定，
    應予依法論科。
三、論罪科刑之理由：核被告所為，係犯刑法第214 條之使公務
    員登載不實文書罪。按量刑輕重，係屬事實審法院得依職權
    自由裁量之事項，苟已斟酌刑法第57條各款所列情狀而未逾
    越法定刑度，不得遽指為違法，最高法院72年度台上字第
    6696號、75年度台上字第7033號判例意旨可資參照。又在同
    一犯罪事實與情節，如別無其他加重或減輕之原因，下級審
    量定之刑，亦無過重或失輕之不當情形，則上級審法院對下
    級審法院之職權行使，原則上應予尊重，最高法院85年度台
    上字第2446號判決意旨可資參照。原審以被告罪證明確，因
    而適用刑事訴訟法第449 條第1 項、第3 項，刑法第214 條
    、第41條第1 項，刑法施行法第1 條之1 第1 項、第2 項但
    書規定為簡易判決，處拘役40日及諭知易科罰金之折算標準
    ，其認事用法均無違誤，並已充分審酌被告並無任何前案紀
    錄，有臺灣高等法院被告前案紀錄表可按，素行尚佳，然因
    與告訴人間委任契約履約糾紛，明知建物所有權狀及他項權
    利證明書均在告訴人處，仍以遺失之不實事由，申請補發，
    所為非是，而使公務員登載不實，對主管機關關於地政管理
    之正確性及告訴人所肇危害，兼衡被告坦承犯行，尚有悔意
    等一切情狀，復諭知易科罰金折算標準，其量刑尚屬妥適。
    檢察官上訴意旨雖認被告謊報權狀遺失犯行，致告訴人之報
    酬請求權無從實現，權利嚴重受損，指摘原審判決量刑尚嫌
    過輕等語，惟查，告訴人之報酬請求權應係本諸告訴人與被
    告間之委任契約，縱令被告向臺北市松山地政事務所謊報權
    狀遺失，告訴人仍得本諸契約提起民事訴訟程序為請求，被
    告於本案所為犯行，顯與告訴人之報酬請求權無涉，故依卷
    證所示，原審於量刑中既已審酌告訴人所肇危害此節，及前
    揭一切情狀，量刑部分已充分考量檢察官指摘情節，揆諸上
    揭說明，既無顯然違法或不當情形，所宣告之刑度亦屬妥適
    ，故認上訴亦無理由，應予駁回。
據上論斷，應依刑事訴訟法第455 條之1 第1 項、第3 項、第36
4 條、第368 條，判決如主文。
本案經檢察官林妙蓁到庭執行職務。
中    華    民    國  100     年    10    月    28    日
                  刑事第八庭審判長法  官  李桂英
                                  法  官  黃志中
                                  法  官  湯千慧
以上正本證明與原本無異。
不得上訴。
                                  書記官  游雅鈞
中    華    民    國  100     年    10    月    28    日
附錄本案論罪科刑法條全文
中華民國刑法第214條
（使公務員登載不實罪）
明知為不實之事項，而使公務員登載於職務上所掌之公文書，足
以生損害於公眾或他人者，處3 年以下有期徒刑、拘役或5 百元
以下罰金。